ACORDAO-COMPLETO-2482710

ACÓRDÃO 2165/2021 ATA 36/2021 - PLENÁRIO

VISTOS, relatados e discutidos estes embargos de declaração opostos por José Alves da Silva, ex-Prefeito de Congo/PB, em face do Acórdão 727/2021-TCU-Plenário, por meio do qual este Tribunal conheceu e negou provimento a recurso de reconsideração interposto pelo responsável contra o Acórdão 1927/2019-TCU-Plenário, por meio do qual este Tribunal julgou irregulares as contas do embargante, condenou-lhe ao pagamento de débito e aplicou-lhe multa em razão de irregularidades na execução do Convênio 673/2008, celebrado entre o Ministério do Turismo e o ente municipal;
ACORDAM os Ministros do Tribunal de Contas da União, reunidos em Sessão do Plenário, diante das razões expostas pelo Relator, em:
9.1. com fundamento nos arts. 32, inciso II, e 34, da Lei 8.443/1992, conhecer e rejeitar os presentes embargos de declaração.
9.2. dar ciência deste acórdão aos responsáveis, ao Ministério do Turismo e à Procuradoria da República na Paraíba.

Embargos de declaração contra acórdão que conheceu e rejeitou recurso de reconsideração interposto contra deliberação que julgou irregulares as contas do embargante, condenou-lhe ao pagamento de débito e multa, em razão de irregularidades na execução de convênio que teve como objeto o apoio financeiro para a realização de festa junina local.

Ministério do Turismo; Município de Congo - PB.

3. Responsáveis/Recorrentes:
3.1. Responsáveis: José Alves da Silva (XXX.308.981-XX); Xoxoteando Produções Artísticas Ltda.-ME (07.408.508/0001-72)
3.2. Recorrente: José Alves da Silva (XXX.308.981-XX).

Raimundo Carreiro.

13.1. Ministros presentes: Ana Arraes (Presidente), Walton Alencar Rodrigues, Benjamin Zymler, Augusto Nardes, Aroldo Cedraz, Raimundo Carreiro, Bruno Dantas (Relator), Vital do Rêgo e Jorge Oliveira.
13.2. Ministro que alegou impedimento na Sessão: Raimundo Carreiro.
13.3. Ministros-Substitutos presentes: Augusto Sherman Cavalcanti, Marcos Bemquerer Costa e André Luís de Carvalho.

ACORDAO-COMPLETO-2553125

Acórdão de Relação 2445/2022 - Plenário

Acórdão de Relação

XOXOTEANDO PRODUÇÕES ARTÍSTICAS LTDA. - ME

XOXOTEANDO PRODUCOES ARTISTICAS LTDA. - ME

BRUNO DANTAS

Ministro Bruno Dantas.

Trata-se de embargos de declaração (peça 121) opostos por José Alves da Silva, ex-Prefeito de Congo/PB, em face do Acórdão 727/2021-TCU-Plenário, por meio do qual este Tribunal conheceu e negou recurso de reconsideração interposto contra o Acórdão 1927/2019-TCU-Plenário. Por meio da segunda decisão, esta Corte, no que interessa ao embargante, julgou irregulares suas contas, condenou-lhe ao pagamento de débito e aplicou-lhe multa em razão de irregularidades na execução do Convênio 673/2008, celebrado entre o Ministério do Turismo e o ente municipal.
2.	Ciente do teor da decisão em 6/5/2021 (peça 120) , o embargante opôs estes aclaratórios em 14/5/2021 (peça 121) .	
3.	Nesta oportunidade, é alegado que a deliberação recorrida estaria eivada de omissão em enfrentar argumento ventilado nas alegações de defesa, relativo ao fato de que o termo de convênio firmado entre o Município de Congo e o Ministério do Turismo, o qual continha as exigências para a demonstração da execução física do evento, só teria sido encaminhado à Prefeitura no dia do início do evento objeto do Convênio 673/2008. No seu entender, o recebimento do documento apenas no dia do evento, por culpa exclusiva do Ministério do Turismo, teria impossibilitado a confecção do banner que seria a prova definitiva da execução física do evento.
4.	O embargante suscita, ainda, que a decisão teria sido contraditória em relação a julgamento de caso supostamente análogo ao dos presentes autos (Acórdão 1892/2020-TCU-Plenário) , em que o relator, Ministro Aroldo Cedraz, teria considerado comprovada a realização de evento a partir de filmagens e fotografias tiradas durante sua realização.
5.	Ao final, pondera que já teria juntado ao processo diversas provas da regularidade na execução do ajuste.
6.	Diante da pretensa relevância das questões aduzidas, finaliza o expediente com o seguinte pedido:
"Por todo o exposto, protesta-se pelo enfrentamento da omissão apontada para que se consigne, no Acórdão a ser prolatado, o impacto que o contrato recebido na data do evento teve sobre o cumprimento das exigências do convênio, no que diz respeito à comprovação da execução física do objeto conveniado, bem como pela aplicação da jurisprudência mais moderna dessa Eg. Corte que concluiu pela possibilidade de demonstração indireta da execução física através de fotos, vídeos e propaganda veiculada."
	É o relatório.

8.1. Joanilson Guedes Barbosa (13.295/OAB-PB), representando Xoxoteando Produções Artísticas Ltda.-ME;  
8.2. Guilherme Augusto Fregapani (34.406/OAB-DF 34.406) e outros, representando José Alves da Silva.

Procuradora-Geral Cristina Machado da Costa e Silva.

TOMADA DE CONTAS ESPECIAL. MINISTÉRIO DO TURISMO. CONVÊNIO. EXECUÇÃO FÍSICA DO OBJETO NÃO DEMONSTRADA. CONTAS IRREGULARES. DÉBITO. MULTA. EMBARGOS DE DECLARAÇÃO REJEITADOS. RECURSO DE RECONSIDERAÇÃO. ELEMENTOS DE PROVA DOS AUTOS INSUFICIENTES PARA COMPROVAR APRESENTAÇÃO DAS ATRAÇÕES MUSICAIS. RESPONSABILIDADE DO EX-PREFEITO, SIGNATÁRIO DO TERMO DE CONVÊNIO. ÔNUS DO RESPONSÁVEL DE COMPROVAR O ADEQUADO USO DOS RECURSOS PÚBLICOS. BOA-FÉ OBJETIVA NÃO CARACTERIZADA. APRESENTAÇÃO DE CARTA DE EXCLUSIVIDADE QUE SE RESTRINJA À DATA E AO LOCAL DO EVENTO OFENDE O DISPOSTO NO ART. 25, INCISO III, DA LEI 8.666/1993. CONHECIMENTO. NEGATIVA DE PROVIMENTO. EMBARGOS DE DECLARAÇÃO. AUSÊNCIA DE OMISSÃO OU CONTRADIÇÃO. CONHECIMENTO E REJEIÇÃO.

TOMADA DE CONTAS ESPECIAL (TCE)

Secretaria de Recursos (Serur); Secretaria de Controle Externo de Tomada de Contas Especial (SecexTCE).

Trata-se de embargos de declaração opostos por José Alves da Silva, ex-Prefeito de Congo/PB, em face do Acórdão 727/2021-TCU-Plenário, por meio do qual este Tribunal conheceu e negou provimento a recurso de reconsideração interposto contra o Acórdão 1927/2019-TCU-Plenário. Por meio da segunda decisão, esta Corte, no que interessa ao embargante, julgou irregulares suas contas, condenou-lhe ao pagamento de débito e aplicou-lhe multa em razão de irregularidades na execução do Convênio 673/2008, celebrado entre o Ministério do Turismo e o referido ente municipal.
2.	Nesta oportunidade, o embargante alega que o Acórdão 727/2021-TCU-Plenário estaria eivado de: i)  omissão ao não enfrentar argumento ventilado pela defesa, relativo ao fato de que o termo de convênio firmado entre o Município de Congo e o Ministério do Turismo, que continha as exigências para a demonstração da execução física do evento, só teria sido encaminhado à Prefeitura no dia do início do evento objeto do ajuste, o que teria impossibilitado a confecção de banner, o qual supostamente seria a prova definitiva da execução física do evento; ii) contradição com julgamento de caso alegadamente análogo ao dos presentes autos (Acórdão 1892/2020-TCU-Plenário) .
3.	Satisfeitos os requisitos atinentes à espécie, os presentes embargos devem ser conhecidos, com fundamento nos arts. 32, inciso II, e 34, da Lei 8.443/1992.
4.	Preliminarmente, acerca da natureza dos embargos declaratórios, julgo relevante transcrever o seguinte excerto do Acórdão 3339/2013-TCU-Primeira Câmara (grifos acrescidos) :
"A omissão para o acolhimento dos declaratórios é a que diz respeito à questão que deveria ter sido apreciada pelo colegiado mas não o foi. Não constitui omissão ou contradição a adoção de entendimento diverso do preferido pela parte, segundo seus próprios critérios de justiça e de acordo com sua particular interpretação das leis e da jurisprudência. Não há falar em omissão quando o acórdão analisa todas as questões submetidas a exame e as decide com base em teses jurídicas, jurisprudência, interpretação de leis e análise dos fatos que são diversos dos que os jurisdicionados entendem como mais adequados.
 (...) a contradição deve estar contida nos termos do decisum atacado, este compreendido no âmbito desta Corte como o conjunto: Relatório, Voto e Acórdão. Não cabe alegação de contradição entre o acórdão embargado e 'doutrina', 'jurisprudência' ou mesmo 'comando legal'. A alegação é pertinente em recurso de reconsideração ou pedido de reexame, no qual o comando atacado é contrastado com a jurisprudência, a doutrina e o ordenamento jurídico. Entretanto, é descabida em embargos de declaração, cuja única finalidade é esclarecer ou integrar a decisão embargada, excepcionalmente modificando-a."
Antes de adentrar o mérito dos embargos, rememoro que, nos termos do voto vencedor do Acórdão 1927/2019-TCU-Plenário (redator Ministro-Substituto Augusto Sherman Cavalcanti) , a responsabilização do recorrente derivou da falta de comprovação da execução física do objeto do convênio.
Dito isso, observo que não procede a alegação de omissão desta Corte em apreciar argumento relativo ao fato de que o instrumento do ajuste só teria sido encaminhado à Prefeitura no dia do início do evento objeto do convênio, o que teria impossibilitado a confecção de banner - ou ainda que esse item supostamente seria a prova definitiva da execução física do evento.
Friso que, ao relatar a decisão embargada, acolhi a análise técnica empreendida pela secretaria especializada, transcrita no relatório, bem como o arrazoado produzido pelo MPTCU em relação à preliminar de prescrição, razão pela qual incorporei os fundamentos às minhas razões de decidir (parágrafo 8 do voto da decisão embargada) .
Remeto, portanto, ao trecho da manifestação da unidade instrutora que abordou expressamente o aludido argumento, abaixo transcrito, motivo pelo qual não há que se falar em omissão, muito menos inequívoca vinculação entre a necessidade de confecção de banner e comprovação da execução física do evento (peça 95, com grifos acrescidos) :
"Argumentos
 (...) 
18.3. Apesar da aprovação assegurada pelos técnicos do Ministério do Turismo, meses antes da realização do evento, o Ministério do Turismo forneceu o termo do convênio somente no dia do início do evento (19/6/2008) . Esse atraso impediu que o ex-prefeito tivesse conhecimento prévio de cláusula do convênio que exigia o registro fotográfico como meio de prova da realização do evento (peça 74, p. 2, 5, 11, 12) .
 (...) 
Análise
 (...) 
45. Não merece acolhimento a alegação do recorrente de que o atraso no termo de convênio impediu o conhecimento prévio de cláusula do convênio e o consequente cumprimento da exigência de registro fotográfico como meio de prova da realização do evento. Primeiro, porque não há como aceitar que o ex-prefeito desconhecia as disposições do termo de convênio por ele assinado (peça 2, p. 101) . Segundo, porque não há no referido instrumento disposição que obrigou o recorrente a comprovar a apresentação das bandas exclusivamente por registro fotográfico (peça 2, p. 91-95) . Terceiro, porquanto foi facultado ao responsável a apresentação de qualquer elemento de prova da execução física do objeto conveniado, nos termos do ofício de citação (peça 24, p. 1) ."
Por fim, não merece guarida a alegação de contradição com outro julgado desta Corte, visto que, em sede de embargos de declaração, as omissões, obscuridades e contradições devem ser identificadas no próprio acórdão embargado, descabendo a alegação de contradição entre o acórdão atacado e a jurisprudência, a doutrina ou o ordenamento jurídico (v.g. Acórdãos 2.972/2012, 291/2015, 298/2015 e 1.035/2019, todos do Plenário do TCU, e outros) .
Em verdade, as presentes razões recursais já foram analisadas na deliberação recorrida e todas as questões foram decididas, não caracterizando omissão o fato de não terem sido adotadas as teses e interpretações preferidas pelo embargante. 
Resta claro que a maioria das ilações lançadas consistem em tentativa de rediscutir o mérito da matéria decidida por este Colegiado. Tal finalidade, contudo, é incabível na espécie recursal eleita, a qual é via estreita destinada tão somente a integrar ou esclarecer a decisão impugnada. 
De tal modo que, inexistindo as alegadas contradições e omissões, e não havendo sido identificados outros vícios a serem sanados na deliberação atacada, devem ser rejeitados os presentes embargos.
Ante o exposto, voto por que o Tribunal adote o Acórdão que ora submeto à deliberação deste Colegiado.
TCU, Sala das Sessões Ministro Luciano Brandão Alves de Souza, em 15 de setembro de 2021.
Ministro BRUNO DANTAS 
Relator